臺灣雲林地方法院刑事判決　　　　　　　 99年度訴字第757號
公　訴　人　臺灣雲林地方法院檢察署檢察官
被　　　告　廖玟傑
指定辯護人　本院公設辯護人許俊雄
上列被告因違反槍砲彈藥刀械管制條例案件，經檢察官提起公訴
（99年度偵字第4437號），本院判決如下：
    主  文
廖玟傑犯非法寄藏可發射子彈具有殺傷力之槍枝罪，處有期徒刑
貳年，併科罰金新臺幣伍萬元，罰金部分如易服勞役，以新臺幣
壹仟元折算壹日。緩刑伍年，並應自本判決確定之日起陸個月內
，向公庫支付新臺幣伍萬元。扣案之仿BERETTA 廠M9型半自動手
槍製造之改造槍枝壹支（含彈匣壹個，槍枝管制編號00000
00000號）沒收。
    事  實
一、廖玟傑知悉可發射子彈具殺傷力之改造槍枝及具殺傷力之子
    彈，為槍砲彈藥刀械管制條例列管之管制槍彈，未經主管機
    關許可，不得無故寄藏、持有，竟基於寄藏可發射子彈具有
    殺傷力之改造槍枝及子彈之犯意，於民國99年3 月間某日，
    在劉學賜（已於99年8 月7 日死亡）位於雲林縣西螺鎮○○
    ○路168 巷6 號之住處內，受劉學賜所託，代為保管藏放劉
    學賜交付之可發射子彈具有殺傷力之仿BERETTA 廠M9型半自
    動手槍製造之槍枝，換裝土造金屬槍管而成之改造手槍1 支
    （槍枝管制編號0000000000號、含彈匣1 個），具殺傷力之
    改造子彈1 顆，與不具殺傷力之子彈3 顆共4 顆（均係由金
    屬彈殼組合直徑9.0 ±0.5mm 金屬彈頭而成），並將之藏放
    於其位於雲林縣西螺鎮○○路9 號之住處內。嗣劉學賜因身
    染重病而保外就醫，廖玟傑於99年7 月間某日，前往醫院探
    望時，劉學賜即囑付廖玟傑代為丟棄前開槍彈。廖玟傑遂於
    99年9 月2 日晚上11時23分許，獨自騎乘TH8-408 號輕型機
    車前往雲林縣西螺鎮濁水溪南堤溪洲大橋編號P58 號橋墩附
    近，欲棄置上開槍彈於濁水溪內，然抵達該處未久，適彰化
    縣警察局芳苑分局員警亦巡經該處，廖玟傑見狀即隨手將上
    前槍彈丟棄在前揭橋墩前，嗣巡邏員警見廖玟傑形跡可疑向
    前盤查，而為警查獲，並扣得上開槍彈，始循線查悉上情。
二、案經彰化縣警察局芳苑分局報告臺灣雲林地方法院檢察署檢
    察官偵查起訴。
    理  由
一、證據能力：
  (一)被告以外之人於審判外之言詞或書面陳述，除法律有規定者
    外，不得作為證據，刑事訴訟法第159 條第1 項定有明文。
    而審判長、受命法官或檢察官，得就鑑定事項有特別知識經
    驗或經政府機關委任有鑑定職務者，選任為鑑定人，或囑託
    醫院、學校或其他相當之機關、團體為鑑定，或審查他人之
    鑑定，刑事訴訟法第198 條及第208 條明揭此旨。鑑定之目
    的，在發現真實，以供法院之採證，係一替代性之調查證據
    方法，以其判斷之意見，為其證據資料。鑑定人應將鑑定之
    經過，及其結果，向法院以言詞或書面報告，準用人證之規
    定，由當事人、代理人或辯護人直接詰問之，性質雖屬被告
    以外之人於審判外之陳述，而係傳聞證據，然暨有上開鑑定
    規定，為刑事訴訟法第159 條第1 項所指「法律有規定」之
    情形。又因司法警察機關調查中之案件，為因應實務上、或
    因量大、或有急迫之現實需求，併例行性當然有鑑定之必要
    者，如槍彈有無殺傷力之鑑定，基於檢察一體原則，得由該
    管檢察長對於轄區內之案件，以事前概括選任鑑定人或囑託
    鑑定機關團體方式，俾便轄區之司法警察官、司法警察對於
    調查中之此類案件，得即時送請先前已選任之鑑定人或囑託
    之鑑定機關、團體實施鑑定，以求時效（法務部92年9 月1
    日法檢字第0920035083號函參照）。而臺灣高等法院檢察署
    已概括選任內政部警政署刑事警察局為轄區司法警察機關調
    查中案件有關槍彈有無殺傷力之鑑定事項之鑑定機關。此種
    由檢察機關概括選任鑑定人或概括囑託鑑定機關、團體，再
    轉知司法警察官、司法警察於調查犯罪時參考辦理之作法，
    法無明文禁止，係為因應現行刑事訴訟法增訂傳聞法則及其
    例外規定之實務運作而為，此種由司法警察官、司法警察依
    檢察官所為概括選任之鑑定或囑託鑑定機關、團體所為之鑑
    定結果，與檢察官選任或囑託為鑑定，性質上並無差異，同
    具有證據能力（最高法院96年度臺上字第2860號判決意旨參
    照）。本件內政部警政署刑事警察局99年9 月28日刑鑑字第
    0990126645號槍彈鑑定書（見99年度偵字第4437號卷【下稱
    偵卷】第38頁至第39頁），雖記由「彰化縣警察局芳苑分局
    委鑑」，揆諸前開說明，既已由檢察機關概括授權由司法警
    察官送鑑定，是上開槍彈鑑定書，依法有證據能力。至由本
    院受命法官委請內政部警政署刑事警察局就扣案子彈鑑定有
    無殺傷力，有該局99年12月8 日以刑鑑字第0990166804號函
    覆本院（見本院卷第22頁至第23頁），雖屬傳聞證據，惟合
    於刑事訴訟法第159 條第1 項所認「法律有規定」之情形，
    依法有證據能力。
  (二)被告以外之人於審判外之陳述，雖不符刑事訴訟法第159 條
    之1 至之4 等4 條規定，而經當事人於審判程序同意作為證
    據，法院審酌該陳述作成時之情況，認為適當者，亦得作為
    證據，刑事訴訟法第159 條之5 第1 項定有明文。本判決後
    開所引用之各該被告以外之人於審判外之陳述（包括言詞及
    書面陳述），除前述鑑定報告外，原則上均不得作為證據使
    用，惟被告廖玟傑及其辯護人雖知上開證據資料為傳聞證據
    ，但於本院審理程序中均表示同意作為證據使用（見本院卷
    第19頁、第44頁反面及第55頁），本院審酌上開證據製作時
    之情況，並無違法不當之情事，認為以之作為證據應屬適當
    ，揆諸前開規定，應認各該供述證據例外具有證據能力。
二、上揭犯罪事實，業據被告於警詢、檢察官訊問、本院行準備
    程序及審理時均坦承不諱（見偵卷第6 頁至第7 頁反面、第
    30頁至第31頁、第43頁至第44頁；本院卷第17頁、第44頁反
    面），並有扣案之槍彈可佐（扣押物品筆錄、扣押物品清單
    ，見偵卷第49頁、第50頁）及贓證物照片1 張為憑。而扣案
    子彈共4 顆，均非制式子彈，係由金屬彈殼組合直徑9.0 ±
    0.5mm 金屬彈頭而成，採樣2 顆試射，1 顆可擊發，認具殺
    傷力，1 顆雖可擊發，惟發射動能不足，認不具殺傷力，此
    有內政部警政署刑事警察局99年9 月28日刑鑑字第09901266
    45號鑑定書1 件附卷可稽（見偵卷第38頁至第39頁）。而本
    院就上開鑑定所餘之2 顆子彈，依職權再行囑託該局以試射
    法鑑定後，認前揭2 顆未試射子彈，經實際試射，1 顆雖可
    擊發，惟發射動能不足，認不具殺傷力，餘1 顆，無法擊發
    ，認不具殺傷力，亦有該局99年12月8 日刑鑑字第09901668
    04號鑑定書各1 份在卷。足認扣案子彈中，僅1 顆具殺傷力
    ，其餘3 顆子彈，均無殺傷力。至扣案之槍枝，經送內政部
    警政署刑事警察局鑑定結果，認送鑑手槍（含彈匣1 個，槍
    枝管制編號0000000000號），係改造手槍，由仿BERETTA 廠
    M9型半自動手槍製造之槍枝，換裝土造金屬槍管而成，擊發
    功能正常，可供擊發適用子彈適用，認具殺傷力，此有前揭
    該局99年9 月28日刑鑑字第0990126645號鑑定書在卷可考，
    核與本院勘驗結果，認扣案之非制式手槍1 支（槍枝管制編
    號0000000000號）槍管顏色為銀色，稍微生鏽，槍身顏色為
    黑色，用肉眼即可判斷曾換裝槍管；非制式子彈4 顆，其中
    3 顆只剩彈殼，餘1 顆為完整之子彈（見本院卷第45頁反面
    ）相符。足認被告上開任意性之自白與事實相符，應可採信
    。綜上所述，本件被告受案外人劉學賜之託保管扣案具殺傷
    力之改造槍枝1 支（含彈匣1 個，槍枝管制編號0000000000
    號）及具殺傷力之子彈1 顆，其寄藏槍彈之罪行明確，應依
    法論科。
三、論罪科刑：
  (一)按槍砲彈藥刀械管制條例第8 條第4 項、第12條第4 項，均
    將「持有」與「寄藏」行為分別定其處罰規定，而寄藏與持
    有，均係將物置於自己實力支配之下，僅寄藏必先有他人之
    持有行為，而後始為之受「寄」代「藏」而已。故寄藏之受
    人委託代為保管，其保管之本身，亦屬持有。不過，此之持
    有係受寄託之當然結果，故法律上宜僅就寄藏行為為包括之
    評價，不再就持有行為予以論罪。而寄藏與持有之界限，應
    以持有即實力支配係為他人或為自己而占有管領為判別準據
    （最高法院97年度臺上字第2334號判決意旨參照）。查被告
    於偵查中供稱：其受劉學賜之託保管扣案槍彈等語（見偵卷
    第30、31頁），於本院審理時復供稱：劉學賜將扣案槍彈交
    由其保管，其後劉學賜保外就醫時有去探視，劉學賜交代將
    扣案槍彈處理掉，其沒有要將扣案槍彈據為己有等語（見本
    院卷第17頁反面至第18頁反面），顯見被告乃受劉學賜委託
    代為保管上開槍彈，而屬為他人而占有管領。是核其所為，
    係犯槍砲彈藥刀械管制條例第8 條第4 項之非法寄藏可發射
    子彈具有殺傷力之槍枝罪、同條例第12條第4 項之未經許可
    寄藏子彈罪。另按，寄藏行為本質上包括持有行為，被告以
    寄藏之意思而持有前開手槍1 支及子彈4 顆之行為，為寄藏
    之當然結果，均不另論罪（參照最高法院74年臺上字第3400
    號判例意旨）。
  (二)又非法持有、寄藏、出借槍砲彈藥刀械等違禁物，所侵害者
    為社會法益，如所持有、寄藏或出借客體之種類相同（如同
    為手槍，或同為子彈者），縱令同種類之客體有數個（如數
    枝手槍、數顆子彈），仍為單純一罪，不發生想像競合犯之
    問題；若同時持有、寄藏或出借二不相同種類之客體（如同
    時持有手槍及子彈），則為一行為觸犯數罪名之想像競合犯
    （最高法院97年度臺上字第5704號判決意旨參照）。被告以
    一寄藏行為同時觸犯上開槍砲彈藥刀械管制條例第8 條第4
    項及同條例第12條第4 項之罪，為想像競合犯，應依刑法第
    55條之規定，從一重論以槍砲彈藥刀械管制條例第8 條第4
    項之非法寄藏可發射子彈具有殺傷力之槍枝罪。
  (三)法院於面對不分犯罪情節如何，概以重刑為法定刑者，於有
    情輕法重之情形時，在裁判時本有刑法第59條酌量減輕其刑
    規定之適用，以避免過嚴之刑罰，大法官會議解釋釋字第26
    3 號解釋文可資參照。亦即，法院為避免刑罰過於嚴苛，於
    情輕法重之情況下，應合目的性裁量而有適用刑法第59條酌
    量減輕被告刑度之義務。又適用刑法第59條酌量減輕其刑時
    ，並不排除同法第57條所列舉10款事由之審酌（最高法院70
    年第6 次刑事庭長會議決議意旨參照）。基此，本院審酌被
    告犯後坦承犯行，態度良好，已見悔意，且係受託寄藏槍彈
    之時間尚屬短暫，且並未攜出犯案或使槍彈在外流通，對社
    會所生危害較為輕微，況扣案槍彈數量非鉅，犯罪情節並非
    嚴重，兼衡被告自承平日係以種植南瓜為業，農忙之餘亦至
    果菜市場擔任臨時工，足見被告為人勤肯踏實，惟僅國中畢
    業之教育程度，智識程度不高等情，可認其犯罪情狀堪值憫
    恕，衡以其所犯非法寄藏可發射子彈具殺傷力之槍枝罪之法
    定刑為最輕本刑3 年以上有期徒刑，倘科以法定最輕刑度，
    猶嫌過重，爰依刑法第59條規定，酌減該罪之刑。
  (四)本院考量上情（即前述酌減事由），復認被告明知具殺傷力
    之槍彈為管制物品，無視政府法令，仍非法寄藏，隱匿不報
    ，對社會治安造成潛在性之危害，誠屬不該，但寄藏槍彈之
    數量不多，且不圖以上開槍枝供犯罪使用，對於社會治安危
    害不大及坦認犯行之犯罪後態度等一切情狀，量處如主文所
    示之刑，再就宣告罰金刑之部分，諭知易服勞役之折算標準
    。
  (五)被告未有犯罪之前科紀錄，有臺灣高等法院被告前案紀錄表
    在卷可佐，可認被告素行尚佳，係因一時失慮觸犯重罪，經
    此偵、審程序，當知所警惕，信無再犯之虞，且熱心公益，
    復積極參與社區公眾事務，並非大惡之人，又其與母親同住
    ，而母親又因眼疾而需持續追蹤治療，此有戶籍謄本、財團
    法人彰化基督教醫院100 年2 月9 日診斷書、感謝狀等在卷
    可查（見本院卷第49頁至第54頁），復佐以被告為家中經濟
    支柱，亦須照護年邁體弱的母親，本院因認對其所宣告之刑
    ，以暫不執行為適當，爰依刑法第74條第1 項第1 款規定，
    併予宣告緩刑5 年，以啟自新。惟為促使被告記取緩刑之教
    誨，認有課予被告一定負擔之必要，於聽取被告、辯護人之
    意見，再斟酌被告之經濟狀況後，併依同法第74條第2 項第
    4 款之規定，命被告於本判決確定之日起6 個月內，向公庫
    支付新臺幣5 萬元。
  (六)末查扣案之仿BERETTA 廠M9型半自動手槍製造之改造槍枝1
    支（含彈匣1 個，槍枝管制編號0000000000號），具有殺傷
    力，業如前述，屬違禁物，應依刑法第38條第1 項第1 款規
    定沒收。而扣案子彈共4 顆，其中1 顆為有殺傷力之土造子
    彈，於鑑定過程中試射擊發而裂解變形，另3 顆土造子彈經
    鑑定既認不具殺傷力，自非違禁物，爰均不予宣告沒收，附
    此敘明。
據上論斷，應依刑事訴訟法第299 條第1 項前段，槍砲彈藥刀械
管制條例第8 條第4 項、第12條第4 項，刑法第11條前段、第55
條、第42條第3 項、第38條第1 項第1 款、第74條第1 項第1 款
、第2 項第4 款，判決如主文。
本案經檢察官陳宏瑋到庭執行職務。
中    華    民    國   100    年    2     月    25    日
                  刑事第七庭  審判長法  官  許佩如
                                    法  官  王紹銘
                                    法  官  鍾世芬
以上正本證明與原本無異。
如不服本判決應於收受判決後10日內向本院提出上訴書狀，並應
敘述具體理由；其未敘述上訴理由者，應於上訴期間屆滿後20日
內向本院補提理由書（均須按他造當事人之人數附繕本）。「切
勿逕送上級法院」。
                                    書記官  王雪招
中    華    民    國   100    年    2     月    25    日
附錄本案論罪科刑法條全文：
槍砲彈藥刀械管制條例第8 條
未經許可，製造、販賣或運輸鋼筆槍、瓦斯槍、麻醉槍、獵槍、
空氣槍或第4 條第1 項第1 款所定其他可發射金屬或子彈具有殺
傷力之各式槍砲者，處無期徒刑或5 年以上有期徒刑，併科新臺
幣1 千萬元以下罰金。
未經許可，轉讓、出租或出借前項所列槍枝者，處5 年以上有期
徒刑，併科新臺幣1 千萬元以下罰金。
意圖供自己或他人犯罪之用，而犯前二項之罪者，處無期徒刑或
7 年以上有期徒刑，併科新臺幣1 千萬元以下罰金。
未經許可，持有、寄藏或意圖販賣而陳列第1 項所列槍枝者，處
3 年以上10年以下有期徒刑，併科新臺幣700 萬元以下罰金。
第1 項至第3 項之未遂犯罰之。